【裁判字號】    91,訴更一,4
【裁判日期】    920612
【裁判案由】    給付貨款
【裁判全文】
臺灣士林地方法院民事判決  九十一年度訴更一字第四號
    原      告  雙稜實業有限公司
    法定代理人  丁○○
    訴訟代理人  甲○○
    被      告  丙○○
                乙○○        .
                              .
右當事人間請求給付貨款事件，本院判決如左：
    主    文
原告之訴及假執行之聲請均駁回。
訴訟費用由原告負擔。
    事    實
甲、原告方面：
一、聲明：
  (一)被告應連帶給付原告新台幣（以下同）一百三十六萬六千六百六十六元，及自民
    國九十年三月一日起至清償日止，按年息百分之六計算之利息。
  (二)原告願供擔保請准宣告假執行。
二、陳述：被告丙○○、乙○○為夫妻，二人自八十九年起，陸續向原告訂購燈具數
    筆，總計金額為一百三十六萬六千六百六十六元，詎原告自八十九年十一月起，
    依銷貨單、簽收單及發票向被告請領貨款，而被告除開立發票日為九十年二月二
    十八日、金額為七十萬元之支票一紙交付原告充為部分貨款之給付外，剩餘貨款
    一百三十六萬六千六百六十六元即推諉拒不支付，嗣至九十年二月間起即避不見
    面電話亦無人接聽，原告前往營業處所探詢，發現業已人去樓空。嗣經原告向被
    告往來銀行查詢，方才得知被告已經列為拒絕往來戶，原告於前揭支票發票日屆
    至時持向銀行提示，亦遭退票，此後雖經原告輾轉查得被告住所，並去函要求被
    告出面解決，惟信件亦遭拒收退回，且原告所開立之發票亦皆已由被告送稅捐處
    報銷，而稅捐機關告知被告營業稅仍繳交正常，凡此均可知被告不願出面解決之
    心意，且係蓄意詐騙原告之貨品，而被告二人確有詐欺行為，亦經渠二人於刑事
    偵查案件中自承不諱，原告自得依據貨款給付請求權及侵權行為損害賠償請求權
    ，請求被告連帶給付。
三、證據：提出付款明細表、八十九年十一月二十日ＤＰ00000000號統一發
    票、八十九年十二月五日ＤＰ00000000號統一發票、八十九年十二月五
    日ＤＰ00000000號統一發票、八十九年十二月二十二日ＤＰ00000
    000號統一發票、佳冬企業有限公司簽發之ＡＭ0000000號支票暨退票
    理由單各一紙及訂單確認單四紙、應收帳款明細表八紙、聯州通運股份有限公司
    貨物收據三紙、銷貨單八紙等影本與佳冬企業有限公司變更登記表、佳冬企業有
    限公司票據信用資料查覆單各一件並聲請訊問證人許淑華。
乙、被告方面：
    被告均未於言詞辯論期日到場，亦未提出書狀作何聲明或陳述。
丙、本院依職權調取台灣士林地方法院檢察署九十年度偵字第八九五二號案卷為證。
    理    由
一、本件被告均未於言詞辯論期日到場，核無民事訴訟法第三百八十六條各款所列情
    形，依原告之聲請，由其一造辯論而為判決。
二、原告起訴主張：被告自八十九年起共同向原告陸續詐購燈具數筆，總計金額為一
    百三十六萬六千六百六十六元，期間被告除開立發票日為九十年二月二十八日、
    金額為七十萬元之支票一紙交付原告充為部分貨款之給付外，剩餘貨款即推諉拒
    不支付，嗣至九十年二月間起即避不見面，經原告向被告往來銀行查詢，方才得
    知被告已經列為拒絕往來戶，原告於前揭支票發票日屆至時持向銀行提示，亦遭
    退票，且被告無出面解決之意，係蓄意詐騙原告之貨品，而被告二人確有詐欺行
    為，亦經渠二人於刑事偵查案件中自承不諱云云。被告則均未到庭陳述或提出書
    狀以為聲明或答辯。
三、按當事人主張有利於己之事實者，就其事實有舉證責任，但法律別有規定，或依
    其情形顯失公平者，不在此限。當事人主張之事實，經他造於準備書狀或言詞辯
    論時，或在受命法官、受託法官前自認者，無庸舉證。當事人對於他造主張之事
    實，於言詞辯論時不爭執者，視同自認。當事人對於他造主張之事實，已於相當
    時期受合法之通知，而於言詞辯論期日不到場，亦未提出準備書狀爭執者，準用
    第一項之規定。但不到場之當事人係依公示送達通知者，不在此限。民事訴訟法
    第二百七十七條、第二百七十九條第一項、第二百八十條第一項前段、第三項固
    有明文。惟當事人就其提出之事實，應為真實及完全之陳述，民事訴訟法第一百
    九十五條第一項亦有明文。依此規定，當事人之真實陳述，為法律上之義務，並
    非僅為道德義務，並應認為係對於法院之公法上義務，當事人違反此項真實陳述
    義務所為之虛偽自認，應解為不生訴訟法上自認之效力，至於是否為虛偽自認，
    應綜合辯論意旨，依自由心證判斷之（楊建華著民事訴訟法問題研析第一冊第三
    百零一頁論述參照），而民事訴訟法第二百八十條第三項規定，既以被告未到場
    或提出書狀爭執應視同自認，自有同一原則之適用，即依卷證資料及全辯論意旨
    ，如已明白顯示原告主張事實確為不可採取者，被告縱未爭執，亦不能逕予認為
    被告已有自認而屬真正。
四、本件原告雖主張兩造間有買賣關係，且被告有共同詐欺行為，為此請求被告連帶
    給付如訴之聲明云云。而被告經本院合法通知後，雖均未到庭陳述，亦未提出書
    狀，以為任何聲明或陳述，且被告丙○○部分，依據民事訴訟法第二百八十條第
    三項前段、第一項前段之規定，有應視同自認之情形，惟查：
  (一)原告主張兩造間有買賣關係存在部分：
  1.依據原告所提出之統一發票、應收帳款明細表、貨物收據、銷貨單等憑據，其上
    記載之交易對象均為佳冬企業有限公司，並非被告個人，是據其所提出之上開文
    書，已難憑認兩造間有何買賣關係存在。而佳冬企業有限公司為被告丙○○所經
    營，被告乙○○則為股東之一，即為佳冬企業有限公司之執行機關，有佳冬企業
    有限公司變更登記表一件附卷可佐（見本院卷第一百三十七頁），是縱上開系爭
    買賣係由被告乙○○與原告聯繫洽談，並且貨物收據及銷貨單上有被告乙○○或
    丙○○簽認之事實，亦不能逕認為被告確為契約之當事人。
  2.再參以原告法定代理人於本院言詞辯論時所稱：伊為第一個與被告聯繫之人，在
    交易時，被告曾要求以個人名義為之，但是伊要求必須以公司名義簽署訂單確認
    單，故被告即以佳冬企業有限公司名義簽回，原告所開出去的發票，係由佳冬企
    業有限公司執以報稅等語，並核之原告所提出之訂單確認單上，確蓋有佳冬企業
    有限公司及其負責人即被告丙○○之印文，益堪認系爭買賣關係，確係存在於原
    告與佳冬企業有係公司之間，原告主張被告為買賣關係之契約當事人實有誤會，
    而被告既非買賣契約關係之當事人，原告自亦無從請求渠等給付貨款。
  4.至證人許淑華雖到庭證稱：系爭買賣由伊發出確認單，都是被告乙○○簽名，送
    貨地點也是由被告乙○○指定等語，然公司為法人，必以自然人為其執行業務機
    關，始有運作之可能，而被告為夫妻關係，有戶籍謄本二件附卷可按（見本院卷
    第十五頁、第十六頁），被告二人各為負責人及股東亦如前述，則雖相關相關聯
    絡、送貨事宜係由被告乙○○接洽，仍不能據此為有利於原告之認定。
  (二)原告主張被告共同詐欺部分：
  1.按民法上之詐欺，係謂欲相對人陷於錯誤，故意示以不實之事，令其因錯誤而為
    意思表示。又主張被詐欺而為表示之當事人，應就此項事實，負舉證之責任（最
    高法院十八年度上字第三七一號判例、四十四年度台上字第七五號判例意旨參照
    ）。
  2.原告主張被告業於刑事偵查中坦認確有詐欺行為云云，然經本院調取台灣士林地
    方法院檢察署九十年度偵字第八五九二號詐欺案卷查核之結果，被告於該案中，
    僅陳稱確有以佳冬企業有限公司名義向原告訂貨，但因應收帳款收取不利，以致
    週轉不靈而無法給付貨款等語，並未坦承有何詐欺行為，而該刑事偵查案件，已
    經台灣林地方法院檢察署檢察官於九十二年三月二十一日為不起訴處分後，原告
    並未再議已告確定，亦經本院查對無誤，是原告此一引據，已有未合。
  3.另依據原告所提出之訂單確認單、貨物收據、支票暨退票理由單（見本院卷第一
    百六十三頁）、佳冬企業有限公司票據信用資料查覆單（見本院卷第一百四十一
    頁）以觀，系爭交易及送貨時間均在八十九年十一月至十二月間，而佳冬企業有
    限公司迄於九十年二月九日始經列為拒絕往來戶，至該公司所簽發之票號ＡＭ0
    000000號支票，其發票日則為九十年二月二十八日之支票，即在拒絕往來
    之後，是亦不得僅以該支票嗣後屆期提示遭到退票，即據以認為被告即有詐欺之
    行為。至原告雖復主張被告嗣後避不見面，並未支付貨款云云，然此究為事後態
    度之問題，亦不能據以推認被告有何詐欺之行為。
  4.再核之上開刑事偵查卷中所附法務部票據信用資訊連結作業查詢明細表所載，佳
    冬企業有限公司最初之退票時間為九十年一月十五日，即在本件買賣交貨之後，
    另依佳冬企業有限公司八十九年度營利事業所得稅申報書之記載，其當年營業淨
    收入為二千二百二十一萬四千四百一十三元，營業淨利為二百一十萬零九百四十
    九元，即其營運情況尚屬正常良好，且非無資力，自無從推認本件交易時被告有
    何詐欺之動機或故意可言，而被告既未曾以不實事項示之原告，以令原告陷於錯
    誤，堪認被告向原告洽定本件交易並無詐欺，原告本於侵權行為損害賠償請求權
    ，請求被告連帶給付，即屬於法未合。
四、從而，依據上開卷證資料，既已明白顯示兩造間無買賣契約關係，被告亦無詐欺
    之行為，雖被告經通知後，對原告主張之事實均未予爭執，但揆之首揭意旨，關
    於被告丙○○部分仍不能認為可生視同自認之訴訟法上效果，而原告所舉證據，
    既不足以證明其主張屬實，所為請求即屬不能准許，應予駁回。
五、原告陳明願供擔保，請求宣告假執行，惟其訴既經駁回，所為假執行之聲請亦失
    所附麗，應併予駁回之。
六、據上論結，本件原告之訴為無理由，依民事訴訟法第三百八十五條第一項前段、
    第七十八條判決如主文。
中      華      民      國    九十二    年      六      月     十二     日
                                    臺灣士林地方法院民事第一庭
~B法      官  蕭錫証
右為正本，係照原本作成。
如對本判決上訴應於判決送達後廿日內向本院提出上訴狀。
中      華      民      國    九十二    年      六      月     十七     日
~B法院書記官  沈慧玲


司法院資訊處製作；財團法人民間司法改革基金會備份。
